臺灣高等法院民事判決
111年度上易字第764號
上  訴  人  杜天祥  
被上訴人    羅傑龍
訴訟代理人  歐陽弘律師
複代理人    馬承佑律師

上列當事人間請求侵權行為損害賠償事件，上訴人對於中華民國
111年4月8日臺灣士林地方法院110年度訴字第214號第一審判決
提起一部上訴，並擴張訴之聲明，本院於111年9月27日言詞辯論
終結，判決如下：
    主      文
原判決除確定部分外，關於駁回上訴人後開第二項之訴，及該部
分假執行之聲請，暨該訴訟費用部分廢棄。
被上訴人應給付上訴人新臺幣貳拾萬元。
被上訴人應給付上訴人前項新臺幣貳拾萬元自民國110年2月10日
起至清償日止，按年息百分之五計算之利息。
第一（確定部分除外）、二審（含擴張聲明部分）訴訟費用由被
上訴人負擔。
    事實及理由
壹、程序部分
　　按依民事訴訟法第446條第1項、第255條第1項第3款規定，
    第二審程序，訴之變更或追加，非經他造同意不得為之；但
    擴張或減縮應受判決事項之聲明者，不在此限。本件上訴人
    在原審聲明：被上訴人應給付上訴人新臺幣（下同）60萬元
    ；原審判決駁回上訴人之訴，上訴人不服，提起一部上訴。
    上訴聲明：㈠原判決廢棄，㈡被上訴人應給付上訴人20萬元，
    及自起訴狀繕本送達翌日起至清償日止，按年息5%計算之利
    息；關於請求被上訴人給付法定遲延利息部分，核屬擴張應
    受判決事項之聲明，依前揭規定，應予准許。
貳、實體部分
一、上訴人主張：伊與訴外人吳姿靜為夫妻關係，被上訴人與吳
    姿靜前為同事，分別擔任保全及秘書，2人在同一棟大樓工
    作至被上訴人民國109年8月31日離職之日止。被上訴人自同
    年6月起至同年8月31日止，與吳姿靜有超越男女一般社會交
    往分際之對話、親吻、擁抱、私下兩人相約出遊甚至發生性
    關係等行為，侵害伊之配偶權。爰依民法第184條第1項前段
    、第195條第3項規定，求為命被上訴人給付20萬元，及自起
    訴狀繕本送達翌日起至清償日止，按年息5%計付利息之判決
    （上訴人在原審請求被上訴人給付60萬元，原審判決駁回上
    訴人之請求，上訴人就請求被上訴人給付20萬元部分提起一
    部上訴，並擴張聲明請求被上訴人給付法定遲延利息）。上
    訴及擴張聲明：㈠原判決關於駁回上訴人後開第二項之訴部
    分廢棄。㈡被上訴人應給付上訴人20萬元。㈢被上訴人應給付
    上訴人前項20萬元自起訴狀繕本送達翌日起至清償日止，按
    年息5%計算之利息。
二、被上訴人則以：上訴人所主張伊及吳姿靜間之LINE對話紀錄
    ，或為極易刪改內容之記事本檔案，或僅為上訴人自行裁減
    製作之影本，均不具形式上真正性，且無從證明伊為對話之
    當事人。伊之配偶林秀貞並未親見親聞伊之行為，林秀貞與
    上訴人之對話紀錄亦不能證明伊有何侵權行為。縱上訴人自
    吳姿靜所持物品發現汽車旅館折價券，亦無從證明與伊有何
    關聯。另縱認伊有侵權行為，上訴人請求之精神慰撫金亦屬
    過高云云，資為抗辯。答辯聲明：上訴及擴張之訴駁回。 
三、兩造不爭執事項（見原審卷二第159頁）：
(一)上訴人與吳姿靜於99年8月9日結婚，婚姻關係仍存續中。
(二)被上訴人與吳姿靜自109年6月1日起至同年月30日均在○○000
    大樓上班，同年7月1日起至被上訴人同年8月31日離職止，
    均調到○○○○大樓上班；被上訴人擔任○○，吳姿靜擔任○○。
四、本件上訴人主張被上訴人侵害伊之配偶權，依民法第184條
    第1項前段、第195條第3項規定，請求被上訴人賠償精神慰
    撫金20萬元，有無理由，論述如下：
(一)按因故意或過失，不法侵害他人之權利者，負損害賠償責任
    ，民法第184條第1項前段定有明文。又依民法第195條第3項
    準用同條第1項前段規定，不法侵害他人基於父、母、子、
    女或配偶關係之身分法益而情節重大者，被害人雖非財產上
    之損害，亦得請求賠償相當之金額。
(二)本件上訴人主張被上訴人與其配偶吳姿靜交往超越男女一般
    社會交往之分際，甚至發生性關係等情，業據吳姿靜到場證
    稱：伊跟被上訴人有發生性行為，應該是在109年8月19日，
    去汐止的芬多精汽車旅館1次；並證稱上訴人在原審所提出
    被上訴人與伊之LINE對話紀錄即原審卷一第120至425頁都是
    伊手機LINE的對話紀錄；原審卷二第76至84頁是被上訴人傳
    給伊的，被上訴人都叫伊靜靜，上訴人沒有這樣叫伊等語（
    見本院卷83頁）。觀諸上開被上訴人與吳姿靜之LINE對話內
    容，2人對話親密，上訴人主張被上訴人與其配偶吳姿靜交
    往超越男女一般社會交往之分際，有發生性關係一事，堪以
    採信，被上訴人否認有與吳姿靜發生性關係，為不足採。
(三)按通姦足以破壞他人夫妻間共同生活之圓滿，非法之所許，
    此從公序良俗之觀點可得而知；被上訴人於吳姿靜與上訴人
    婚姻存續期間，與吳姿靜發生性關係，明顯侵害上訴人與吳
    姿靜間夫妻共同生活之圓滿、安全及幸福，屬不法侵害上訴
    人基於配偶關係之身分法益，且情節重大，上訴人主張其因
    此精神上受有相當之痛苦而受有非財產上之損害，堪以採信
    ，被上訴人侵害上訴人基於配偶關係之身分法益情節重大，
    堪以認定。爰斟酌上訴人教育程度為五專畢業，108年度所
    得為3萬餘元，有汽車1部；被上訴人擔任○○工作（見三、(
    二)），108年度所得為46萬餘元，有汽車1部，有上訴人之
    戶籍資料查詢及兩造之稅務電子閘門財產所得調件明細可參
    （見限制閱覽卷）等情狀，認上訴人依民法第195條第3項、
    第1項前段規定，請求被上訴人賠償精神慰撫金20萬元，堪
    認為相當，應予准許。
五、綜上所述，上訴人依民法第195條第3項、第1項前段規定，
    請求被上訴人給付20萬元，及自起訴狀繕本送達（見原審卷
    一第60頁）翌日即110年2月10日起至清償日止，按年息5%計
    算之利息，為有理由，應予准許。原審就上訴人上開請求關
    於20萬元應准許部分，為上訴人敗訴之判決，尚有未洽；上
    訴意旨指摘原判決此部分不當，求予廢棄改判，為有理由。
    又上訴人擴張聲明請求被上訴人給付上開20萬元之法定遲延
    利息，為有理由，應予准許。
六、本件事證已臻明確，兩造其餘之攻擊或防禦方法及未經援用
    之證據，經本院斟酌後，認為均不足以影響本判決之結果，
    無逐一詳予論駁之必要。併此敘明。
七、據上論結，本件上訴及擴張之訴為有理由，依民事訴訟法第
    450條、第78條，判決如主文。
中　　華　　民　　國　　111 　年　　11　　月　　8 　　日
                  民事第二十庭  
                      審判長法  官  周祖民
                            法  官  馬傲霜
                            法  官  鄭威莉
正本係照原本作成。
不得上訴。
中　　華　　民　　國　　111 　年　　11　　月　　9 　　日
　　　　　　　　　　　　　  書記官  楊璧華